臺灣高等法院臺中分院刑事判決
111年度上訴字第1856號

上  訴  人  
即  被  告  羅朝安



選任辯護人  胡昇寶律師
上列上訴人因違反槍砲彈藥刀械管制條例案件，不服臺灣苗栗地
方法院110年度訴字第163號中華民國111年5月19日第一審判決（
起訴案號：臺灣苗栗地方檢察署110年度偵字第96號），提起上
訴，本院判決如下：
    主  文
上訴駁回。
    犯罪事實
一、羅朝安明知可發射金屬或子彈具有殺傷力的空氣槍屬槍砲彈
    藥刀械管制條例第4條第1項第1 款所列管的槍枝，非經中央
    主管機關許可，不得持有，竟基於非法持有空氣槍的犯意，
    於民國102年間某日，以不詳方式取得可發射金屬彈丸具有
    殺傷力的空氣槍1枝（槍枝管制編號為桃鑑0000000000號）
    而持有之，並於109年10月25日拿到他工作的騰隆雅筑農莊
    （址設苗栗縣○○鄉○○○村○○00000號）放置。嗣經騰隆雅筑農
    莊負責人黎環銘於109 年12月10日將該槍枝從騰隆雅筑農莊
    員工休息室拿到苗栗縣警察局苗栗分局鯉魚派出所報案，為
    警扣得空氣槍1枝，而查悉上情。
二、案經苗栗縣警察局苗栗分局報告臺灣苗栗地方檢察署檢察官
    偵查起訴。
    理  由
一、程序方面：檢察官、上訴人即被告羅朝安（下稱被告）於本
    院審判程序中，對於本判決引用相關具有傳聞性質的證據資
    料，對於證據能力都沒有爭執，而且本案所引用的非供述證
    據，也是合法取得，依法都可以作為認定犯罪事實的依據。
二、認定犯罪事實所憑的證據及理由：
  ㈠被告否認扣案的空氣槍有殺傷力，並辯稱：他於109年10月25
    日將該槍枝放在騰隆雅筑農莊員工休息室內顯著之處，可見
    他自身並未覺得此舉違法，而黎環銘與被告早有嫌隙，該槍
    枝既於109年10月25日即在黎環銘可得支配之下，究竟是否
    為陷被告入罪，而故意將該槍枝稍加改造，再交予警方以入
    被告重罪之嫌，應予以究明，以免被告受此無妄之災等語。
　㈡對於被告的答辯，本院綜合判斷如下：
　⑴上開被告如何非法持有上開空氣槍的犯罪事實，已經被告於
    原審審理時坦承明確（見原審卷第407頁、第423頁），並有
    監視器錄影畫面截圖（見他卷第63頁至第75頁）、苗栗縣警
    察局槍枝初步檢視報告表（見他卷第77頁至第78頁）、苗栗
    縣警察局空氣槍動能初篩報告表（見他卷第79頁至第81頁）
    、槍枝初步檢視照片（見他卷第87頁至第92頁）存卷可參，
    及被告持有的空氣槍1枝扣案可證。
　⑵槍砲彈藥刀械管制條例所稱之「殺傷力」，依據一般人民日
    常生活與語言經驗，應能理解是指彈丸擊中人體可對皮膚造
    成穿透性傷害。而現行司法審判實務，是在最具威力之適當
    距離，以彈丸可穿入人體皮肉層的動能作為槍械具殺傷力的
    基準。所以法院於具體個案中，應審酌專業鑑定機關對槍砲
    發射動能之鑑定報告，據以認定槍砲是否具有殺傷力。本件
    扣案空氣槍1枝，經桃園市政府警察局以「檢視法、性能檢
    驗法、動能測試法」鑑驗結果，認「送鑑空氣槍1 枝（槍枝
    管制編號桃鑑0000000000)，認係非制式空氣槍，以小型二
    氧化碳高壓鋼瓶作為發射動力，經以金屬彈丸測試3次，其
    中彈丸（直徑約5.99mm、質量約0.882g)最大發射速度為153
    .2 公尺/秒 ，計算其動能為10.35焦耳，換算其單位面積動
    能為36.72焦耳/平方公分」等情，有桃園市政府警察局109
    年12月29日桃警鑑字第1090092990號槍彈鑑定書在卷可憑（
    見偵卷第171頁至第174頁）。參以該鑑定書提供之殺傷力相
    關數據①依日本科學警察研究所之研究結果，彈丸單位面積
    動能達20焦耳/ 平方公分，則足以穿入人體皮肉層；②依刑
    事警察局對活豬作射擊測試結果，彈丸單位面積動能達24焦
    耳/ 平方公分，則足以穿入豬隻皮肉層等情，已據前揭鑑定
    書詳細說明，而本案扣案空氣槍，經試射結果換算單位面積
    動能為36.72焦耳/ 平方公分，已逾前述基準，堪認被告持
    有的空氣槍顯然足以對人體皮膚造成穿透性傷害，而具有殺
    傷力。
　⑶被告是否明知他持有的空氣槍具有殺傷力呢？依照被告於警
    詢中供稱「（問：警方提示109年10月25日21時1分、三義鄉
    鯉魚潭村三櫃201-9號監視器晝面（編號1-7)，當時你手持
    該空氣長搶在黎環銘面前展示及試射鋼珠，有無此事？）我
    就是當天晚上拿空氣槍上去的，我當時展示該空氣槍給黎環
    銘看，順便教他怎麼使用，有裝填鋼珠並試射給黎環銘看」
    、「扣案之空氣長搶於109年12月10日經苗栗縣警察局鑑識
    科初步鑑驗，監測鋁板已貫穿認有殺傷力，你有無意見？）
    我是在實體店家合法購得空氣搶」等語（見偵卷第31頁）；
    於偵訊中供稱「是我們老闆王勝隆說我們在農莊工作守夜危
    險，當時王勝隆是叫我自己準備木棒之類的東西作為防身之
    用，不過我認為木棒不夠，我就叫我老婆來一起陪我守夜，
    並且自備空氣槍當作防身武器」等語（見偵卷第159頁）。
    綜合被告上開供述內容可知，他於109年10月25日帶到騰隆
    雅筑農莊放置的空氣槍，動機是作為防身武器之用，且當場
    向黎環銘展示而裝填鋼珠試射，顯然被告知悉該空氣槍裝填
    鋼珠(金屬彈丸）發射動能較大，具殺傷力，才會「自備空
    氣槍當作防身武器」。
　⑷被告於本院審理中辯稱：他與黎環銘早有嫌隙，是否為陷被
    告入罪，而故意將該槍枝稍加改造，再交予警方以入被告重
    罪之嫌云云，惟他們2人間關係良好，彼此間並無怨隙等情
    ，已經被告於警詢中供稱「（問：你與黎環銘是何關係？認
    識多久？有無恩怨仇隙或金錢糾紛？）他是我前同事。認識
    約2個月。沒有恩怨仇隙或金錢糾紛」等語（見偵卷第30頁
    ）；又於原審供稱「（問：照你所述，你跟黎環銘當時沒有
    什麼爭執？）對，我們都很好，一直以來我跟黎環銘都是朋
    友」等語（見原審卷第405頁），被告此部分辯詞難以採信
    。
　㈢綜合以上論述，本案事證明確，應依法論罪科刑。
三、論罪說明：
　㈠被告的行為構成槍砲彈藥刀械管制條例第8條第4項之非法持
    有空氣槍罪，檢察官起訴書認被告此部分所為，與被訴同條
    例第8條第1項、第5項之販賣空氣槍未遂罪嫌，為想像競合
    犯，惟被告被訴販賣空氣槍未遂犯行因罪嫌不足，已經原審
    不另為無罪之諭知確定，兩者已無裁判上不可分關係，被告
    此部分所為自應逕行審究。
　㈡被告自102年間起至109年12月10日查獲時止，持有上開空氣
　　槍的行為，為繼續犯。
　㈢按槍砲彈藥刀械管制條例之未經許可持有槍枝罪，其持有行
    為係行為之繼續，持有犯罪之完成須以其繼續持有行為終了
    時為斷。且繼續犯之「最初行為」、「中間行為」或「行為
    終了」，祗要其中一部行為係在另一犯罪所處徒刑執行完畢
    5年以內者，即該當累犯之要件（最高法院109年度台上字第
    2595號判決意旨參照）。被告前因藥事法案件，經臺灣臺中
    地方法院106年度簡字第922號判決判處有期徒刑3月確定，
    於107年9月20日易服社會勞動執行完畢等情，有臺灣高等法
    院被告前案紀錄表在卷為憑（見本院卷第61頁），且檢察官
    於本院審理中具體指出依卷附刑案資料查註紀錄表所示，被
    告構成累犯的事實，被告表示無意見等語（見本院卷第150
    頁），檢察官並說明被告前案執行完畢5年內再犯本案、對
    刑之執行感知未能深切體認，請法院依累犯規定加重其刑（
    見本院卷第151頁），可認檢察官對被告構成累犯之事實及
    應加重其刑之事項已有所主張且符合應有之證明程度。被告
    於受徒刑之執行完畢後，5年以內故意再犯有期徒刑以上之
    本罪，為累犯。考量被告前案犯罪經執行完畢後，理應產生
    警惕，而能因此自我控管，不再觸犯有期徒刑以上之罪，卻
    故意再犯本案，足見他對於刑罰之反應力薄弱，參酌司法院
    釋字第775號解釋意旨，對被告依刑法第47條第1項規定加重
    最低本刑，與憲法罪刑相當之原則無違。
　㈣按犯槍砲彈藥刀械管制條例第8 條第1 項、第2 項或第4 項
    有關空氣槍之罪，其情節輕微者，得減輕其刑，同條例第8
    條第6項定有明文。查被告為警查獲持有上開空氣槍後，坦
    承犯行，又無證據證明被告持有上開空氣槍期間，有供作其
    他不法用途，與擁槍自重者有所不同，可認被告持有空氣槍
    的情節尚屬輕微，應依槍砲彈藥刀械管制條例第8 條第6項
    規定，減輕其刑。
四、維持原判決的說明：
　㈠「法院於審酌被告是否適用累犯規定而加重其刑時，訴訟程
    序上應先由檢察官就前階段被告構成累犯之事實，以及後階
    段應加重其刑之事項，主張並具體指出證明方法後，法院才
    需進行調查與辯論程序，而作為是否加重其刑之裁判基礎」
    、「檢察官若未主張或具體指出證明方法，法院因而未論以
    累犯或依累犯規定加重其刑，基於累犯資料本來即可以在刑
    法第57 條第5款『犯罪行為人之品行』中予以負面評價，自仍
    得就被告可能構成累犯之前科、素行資料，列為刑法第57條
    第5 款所定『犯罪行為人之品行』之審酌事項」，最高法院11
    0年度台上字第5660號判決意旨參照。本案第一審檢察官並
    未提出或指出被告構成累犯之前階段事實及應加重其刑之後
    階段事項並具體指出證明方法，尚難認第一審檢察官就被告
    何以應依累犯規定加重刑責部分，已盡到舉證責任。原審未
    依刑法第47條第1項累犯規定加重被告刑責，而將被告構成
    累犯的前科紀錄列為刑法第57條第5款的量刑審酌事由，依
    當時訴訟程序進行程度，並無違誤。
　㈡原審審理後認為被告犯了槍砲彈藥刀械管制條例第8 條第4 
    項非法持有空氣槍罪，就被告構成累犯部分，敘明「檢察官
    未就被告構成累犯之前階段事實及應加重其刑之後階段事項
    主張並具體指出證明方法，本院就此部分加重事由是否構成
    ，爰不予認定」等語（見原判決第5頁第3至5列），並考量
    被告非法持有上開空氣槍，已危害社會安全秩序，惟念被告
    犯後坦承犯行，無證據證明有持槍供作不法用途，持有槍枝
    之數量及期間，兼衡被告素行（見卷附臺灣高等法院被告前
    案紀錄表）、本案犯罪動機、目的、手段、所生危害及查獲
    過程；暨被告自述之智識程度、生活經濟狀況（見原審卷第
    420頁），量處有期徒刑1年8月，併科罰金新臺幣2萬元，並
    諭知罰金如易服勞役，以新臺幣1千元折算1日。又就扣案具
    殺傷力的空氣槍1枝，屬違禁物，依刑法第38條第1項規定宣
    告沒收。綜合以上說明，本院認為原審判決認定事實沒有錯
    誤，適用法律正確，量刑也沒有不當。被告提起上訴以前述
    辯詞否認犯罪，不可採信的理由已經在前面說明清楚，被告
    上訴為無理由，應予駁回。
據上論斷，依刑事訴訟法第368條，判決如主文。
本案經檢察官林宜賢提起公訴，檢察官施清火到庭執行職務。
中　　華　　民　　國　　111 　年　　10 　　月　　6　日 
        　　刑事第四庭    審判長 法　官  蔡名曜  
　　　　　　　　　　　　　　     法　官  邱鼎文     
　　　　　　　　　　　　　　　   法　官  鄭永玉     
　　　　　　　　　　　　　　　　             
以上正本證明與原本無異。
如不服本判決應於收受送達後20日內向本院提出上訴書狀，其未
敍述上訴理由者，並得於提起上訴後20日內向本院補提理由書(
均須按他造當事人之人數附繕本)「切勿逕送上級法院」。因疫
情而遲誤不變期間，得向法院聲請回復原狀。

                                書記官  林姿妤 

中　　華　　民　　國　　111 　年　　10　　月　　6 　　日
附錄本案論罪科刑法條：
槍砲彈藥刀械管制條例第8條第4項
未經許可，製造、販賣或運輸制式或非制式鋼筆槍、瓦斯槍、麻
醉槍、獵槍、空氣槍或第4條第1項第1款所定其他可發射金屬或
子彈具有殺傷力之各式槍砲者，處無期徒刑或5年以上有期徒刑
，併科新臺幣1千萬元以下罰金。
未經許可，轉讓、出租或出借前項所列槍砲者，處5年以上有期
徒刑，併科新臺幣1千萬元以下罰金。
意圖供自己或他人犯罪之用，而犯前二項之罪者，處無期徒刑或
7年以上有期徒刑，併科新臺幣1千萬元以下罰金。
未經許可，持有、寄藏或意圖販賣而陳列第1項所列槍砲者，處3
年以上10年以下有期徒刑，併科新臺幣7百萬元以下罰金。
第1項至第3項之未遂犯罰之。
犯第1項、第2項或第4項有關空氣槍之罪，其情節輕微者，得減
輕其刑。